【裁判字號】    99,訴,15
【裁判日期】    990316
【裁判案由】    公共危險等
【裁判全文】
臺灣苗栗地方法院刑事判決                99年度訴字第15號
公  訴  人  臺灣苗栗地方法院檢察署檢察官
被      告  戊○○
指定辯護人  本院公設辯護人乙○○
上列被告因公共危險等案件，經檢察官提起公訴（98年度偵字第
6376號），本院判決如下：
    主  文
戊○○犯恐嚇危害安全罪，累犯，處拘役參拾日，如易科罰金，
以新臺幣壹仟元折算壹日，扣案之黑色水果刀壹支沒收；又犯恐
嚇危害安全罪，累犯，處拘役參拾日，如易科罰金，以新臺幣壹
仟元折算壹日，上開扣案之黑色水果刀壹支沒收；又放火燒燬現
供人使用之住宅未遂，累犯，處有期徒刑參年柒月，扣案之寶特
瓶貳瓶沒收。所處拘役部分，應執行拘役伍拾日，如易科罰金，
以新臺幣壹仟元折算壹日，扣案之黑色水果刀壹支沒收。
    事  實
一、戊○○曾因違反毒品危害防制條例案件，經本院判處有期徒
    刑8 月確定，甫於民國93年12月3 日縮刑期滿執行完畢。又
    戊○○為甲○○之丈夫，並為丙○○、丁○○之父親，其與
    甲○○、丙○○、丁○○間分別具有家庭暴力防治法第3 條
    第1 款、第3 款所定之家庭成員關係。戊○○於98年11月28
    日下午5 時30分許，在飲酒後（尚未達因精神障礙或其他心
    智缺陷，致其辨識行為違法之能力顯著減低，或致不能辨識
    其行為違法之程度），因不滿向甲○○要錢花用遭拒，竟在
    苗栗縣苗栗市大同里福星山10號住處內，持自製水果刀1 支
    向甲○○揮舞，並揚言將其殺害，致甲○○心生恐懼。隨後
    戊○○遂外出訪友，於返家前，仍無法平息怒氣，竟託不知
    情之友人購買汽油，並由戊○○分裝於3 瓶空寶特瓶內，於
    同日晚間8 時30分許返家後，在屋外除持上開水果刀逼近其
    女丁○○，揚言要將之殺害，造成丁○○心生恐懼外，並基
    於放火燒燬現供人使用之住宅之犯意，將其中1 瓶裝有汽油
    之寶特瓶瓶口塞衛生紙後，以其所有打火機1 個（未扣案）
    點燃，丟向其與甲○○、丙○○、丁○○同住之上開自宅屋
    頂，造成屋頂鐵皮波浪板處局部燃燒，幸經據報趕來之員警
    、消防人員立即滅火，始未燒燬前開住宅而未遂，並經警扣
    得戊○○所有之水果刀1 支、裝有汽油之寶特瓶2 瓶等物（
    為確保扣案物存放之安全，寶特瓶內之汽油業經員警清空）
    。
二、案經甲○○、丁○○、丙○○訴由苗栗縣警察局苗栗分局報
    請臺灣苗栗地方法院檢察署檢察官偵查起訴。
    理  由
一、按現行刑事訴訟法為保障被告之反對詰問權，排除具有虛偽
    危險性之傳聞證據，以求實體真實之發見，於該法第159 條
    第1 項明定被告以外之人於審判外之言詞或書面陳述，除法
    律有規定者外，不得作為證據。而刑事訴訟法第159 條之1
    至159 條之4 有傳聞法則之例外規定，且被告以外之人於審
    判外之陳述，雖不符前4 條之規定，而經當事人於審判程序
    同意作為證據，法院審酌該言詞陳述或書面陳述作成時之情
    況，認為適當者，亦得為證據；當事人、代理人或辯護人於
    法院調查證據時，知有第159 條第1 項不得為證據之情形，
    而未於言詞辯論終結前聲明異議者，視為有前項之同意，刑
    事訴訟法第159 條之5 定有明文。本案以下所引用之被告以
    外之人於審判外之陳述（含書面陳述），業經本院於準備程
    序及審理時予以提示並告以要旨，且各經檢察官、被告及辯
    護人表示意見，迄於言詞辯論終結前，均未主張有刑事訴訟
    法第159 條第1 項不得為證據之情形，是應視為同意作為證
    據，且經本院審酌後，無取得證據違法、欠缺供述之任意性
    或證據證明力顯然偏低等不適當之情形，認均有證據能力，
    合先敘明。
二、上開犯罪事實，業據被告戊○○於警詢、偵查及本院審理時
    均坦承不諱，核與證人甲○○、丁○○、丙○○之證述大致
    相符，復有承辦警員於98年11月28日出具之職務報告1 紙（
    見偵卷第6 頁）、大千綜合醫院血中藥（毒）報告1 紙（見
    偵卷第27頁）、現場及扣案物照片22張（見偵卷第30-33 、
    67-73 頁）、苗栗縣政府消防局火災原因調查鑑定書1 份（
    見本院卷第37-67 頁）等在卷可稽，及有黑色水果刀1 支、
    寶特瓶2 瓶扣案可證，堪認被告之自白與事實相符，應可採
    信。又被告雖係飲酒後犯下本案，然依被告於案發當日所製
    作之警詢筆錄內容，其均能清楚記憶並描述其託人購買汽油
    之地點、經過，其以原裝米酒之空寶特瓶盛裝汽油，並以衛
    生紙塞住瓶口後，點火丟上自家屋頂之縱火方式，及縱火後
    有遭其子女丙○○、丁○○持棍棒毆打，另縱火前之當日下
    午，有與其妻甲○○發生口角等詳細情節（見偵卷第7-9 頁
    ），且被告復於本院自承：伊於案發當日下午5 時30分與甲○○吵架後，係騎機車到南苗三角公園附近，並在國際戲院
    附近託人買汽油後，於晚上8 時許又騎機車返家等語（見本
    院卷第91頁），足認被告雖有飲酒，然於當日下午5 時30分
    至晚間8 時30分許之案發時間內，其精神狀態及行動能力均
    屬正常，尚未有不能辨識其行為違法或欠缺依其辨識而行為
    之能力，或該能力顯著減低之情形，附此敘明。綜上所述，
    本案事證明確，被告上開犯行均堪予認定，應依法論科。
三、核被告戊○○所為，係犯刑法第305 條之恐嚇危害安全罪、
    同法第173 條第3 項、第1 項之放火燒燬現供人使用之住宅
    未遂罪。按家庭暴力者，謂家庭成員間實施身體或精神上不
    法侵害之行為；又家庭暴力罪者，謂家庭成員間故意實施家
    庭暴力行為而成立其他法律所規定之犯罪，家庭暴力防治法
    第2 條第1 款、第2 款分別定有明文。本件被告與告訴人甲○○、丁○○、丙○○等人，分別為配偶及父子、父女關係
    ，業據其等於警詢時陳明在卷，自屬家庭暴力防治法第3 條
    第1 款、第3 款所定之家庭成員關係，被告對於告訴人甲○○、丁○○為前揭恐嚇犯行，並著手對現供告訴人甲○○、
    丁○○、丙○○等人使用之住宅為前開放火犯行，自屬對家
    庭成員實施身體及精神上不法侵害之行為，亦均屬於家庭暴
    力防治法第2 條第2 款所稱之家庭暴力罪，惟家庭暴力罪，
    並無處罰之明文，自應分別適用刑法第305 條、第173 條第
    3 項、第1 項之規定論處。被告先後恐嚇告訴人甲○○及丁○○，所犯2 次恐嚇危害安全罪間，犯意個別，行為互殊，
    與上開放火燒燬現供人使用之住宅未遂罪部分，均應分論併
    罰。又被告已著手於放火燒燬現供人使用之住宅之行為，而
    未發生燒燬該住宅之結果，為未遂犯，應依刑法第25條第2
    項之規定減輕其刑。查被告曾因違反毒品危害防制條例案件
    ，經本院判處有期徒刑8 月確定，甫於93年12月3 日縮刑期
    滿執行完畢，有臺灣高等法院被告前案紀錄表附卷可參，其
    於前開有期徒刑執行完畢後5 年內，故意再犯本案有期徒刑
    以上之3 罪，均為累犯，應依刑法第47條第1 項之規定加重
    其刑，並就放火未遂犯行部分先加後減。爰審酌被告身為告
    訴人之丈夫、父親，本應肩負照顧家庭之責任，竟僅因向妻
    子要錢花用未果，即持刀恐嚇其妻女，更放火點燃自家住宅
    屋頂，對其家人之生命、財產及公眾安全均造成重大危害，
    惡性非輕，然念及本案之火勢遭及時撲滅，除屋頂受燻黑外
    ，並無其他實際損害，且被告於犯後坦承犯行，應具悔意，
    告訴人甲○○亦當庭表示願意給被告1 次機會等語（見本院
    卷第94頁），並衡酌被告犯罪之手段、生活狀況、智識程度
    等一切情狀，分別量處如主文所示之刑，並就所處拘役部分
    ，諭知易科罰金之折算標準及定其應執行之刑，以資懲儆。
四、扣案之黑色水果刀1 支，為被告恐嚇告訴人甲○○、丁○○
    所用之物，扣案之寶特瓶2 瓶，則為被告放火時所用或預備
    之物，業經本院認定如上，該等物品均為被告所有，亦為被
    告供承在卷（見本院卷第91頁），爰依刑法第38條第1 項第
    2 款之規定，併予諭知沒收。另被告放火用之打火機1 個，
    因未經扣案，為免將來執行之困難，本院不另為沒收之諭知
    ，附此敘明。
據上論斷，應依刑事訴訟法第299 條第1 項前段，刑法第305 條
、第173 條第3 項、第1 項、第25條第2 項、第47條第1 項、第
41條第1 項前段、第51條第6 款、第38條第1 項第2 款，刑法施
行法第1 條之1 第1 項、第2 項前段，判決如主文。
本案經檢察官黃俊鳴到庭執行職務。
中    華    民    國    99    年    3     月    16    日
                  刑事第三庭  審判長法  官  柳章峰
                                    法  官  許蓓雯
                                    法  官  顏苾涵
以上正本證明與原本無異。
如不服本判決應於收受判決後10日內向本院提出上訴書狀，並應
應敘述具體理由。其未敘述上訴理由者，應於上訴期間屆滿後20
日內向本院補提理由書(均須按他造當事人之人數附繕本)「切勿
逕送上級法院」。
中    華    民    國    99    年    3     月    16    日
如不服本判決應於送達後10日內向本院提出上訴狀
                                    書記官  涂村宇
附錄本判決論罪法條全文：
刑法第305 條、第173 條
中華民國刑法第305條
（恐嚇危害安全罪）
以加害生命、身體、自由、名譽、財產之事，恐嚇他人致生危害
於安全者，處 2 年以下有期徒刑、拘役或 3 百元以下罰金。
中華民國刑法第173條
（放火或失火燒燬現住建築物及交通工具罪）
放火燒燬現供人使用之住宅或現有人所在之建築物、礦坑、火車
、電車或其他供水、陸、空公眾運輸之舟、車、航空機者，處無
期徒刑或 7 年以上有期徒刑。
失火燒燬前項之物者，處 1 年以下有期徒刑、拘役或 5 百元以
下罰金。
第 1 項之未遂犯罰之。
預備犯第 1 項之罪者，處 1 年以下有期徒刑、拘役或 3 百元
以下罰金。

司法院資訊處製作；財團法人民間司法改革基金會備份。
